臺灣屏東地方法院刑事判決　　　　　　　　　　　　　九十年度交易字第二七四號
　　公　訴　人　臺灣屏東地方法院檢察署檢察官
　　被　　　告　甲○○
右列被告因公共危險案件，經檢察官聲請簡易判決處刑（九十年度偵字第六五０五號
），本院認不宜以簡易判決處刑，改依通常程序審理，判決如左：
     主  文
甲○○無罪。
     理  由
一、公訴意旨略以：被告甲○○於民國（下同）九十年十月十四日凌晨二時許，在屏
    東縣屏東市勞工育樂中心與友人飲酒後，因酒精代謝尚未完全，仍處於不能安全
    駕駛動力交通工具之狀態，詎猶執意駕駛車號ＶＯ—六五八五號自小客車，沿同
    市○○○路由南往北方向行駛。嗣於同日上午八時三十五許，行經該路段復興國
    小前，因其酒後注意力欠佳，致與本逆向沿該路段北上車道行駛，惟其後又未禮
    讓直行車輛，而自行改向欲橫越復興南路往南方向行駛，由乙○○所駕駛之車號
    ＷＰＣ—九八三號機車擦撞而肇事，嗣甲○○在肇事後，經警測得其呼氣後酒精
    濃度約達每公升○．三五毫克。因認被告甲○○涉有刑法第一百八十五條之三服
    用酒類，不能安全駕駛動力交通工具而駕駛之罪嫌云云。
二、按犯罪事實應依證據認定之，無證據不得推定其犯罪事實，不能證明被告犯罪者
    ，應諭知無罪之判決，刑事訴訟法第一百五十四條、第三百零一條第一項分別定
    有明文。又犯罪事實之認定，應憑真實之證據，倘證據是否真實尚欠明確，自難
    以擬制推測之方法，為其判斷之基礎。且認定犯罪事實之證據係指足以認定被告
    確有犯罪行為之積極證據資料而言，該項證據自須適合於被告犯罪事實之認定，
    始得採為斷罪資料。故刑事訴訟上之證明資料，無論其為直接或間接證據，均須
    達於通常一般人均不致有所懷疑，而得確信其為真實之程度，始得據為有罪之認
    定，若關於被告是否犯罪之證明未能達此程度，而有合理懷疑之存在，致使無從
    形成有罪之確信，根據罪證有疑，利於被告之證據法則，即不得據為不利被告之
    認定（最高法院五十三年臺上字第六五六號、二十九年上字第三一０五號、七十
    六年度臺上字第四九八六號及三十二年上字第六七號判例參照）。
三、公訴意旨認被告涉有服用酒類，不能安全駕駛動力交通工具而駕駛之犯行，無非
    係以被告甲○○業已坦承有於前揭時、地酒後駕車肇事為警查獲之事實，雖其辯
    稱：係因被害人突然騎車逆向轉彎所致云云。然查，酒精主要影響神經化學作用
    ，因此依不同的酒精濃度而有不同的認知行為障礙出現，當呼氣酒精濃度達○．
    二五毫克至○．五○毫克時，其對駕駛能力之影響為駕駛人視覺、反應靈敏性減
    弱，對速度及距離的判斷力變差，此時肇事率較諸正常狀況約為二至六倍之間（
    參見如附件表一、表二所示之資料）。而被告甲○○於右開時、地酒後駕車肇事
    為警查獲之呼氣酒精濃度，已達○．三五毫克，且依其警訊時自承肇事時，時速
    約為七十公里，已逾該路段速限五十公里之情以觀，堪認被告已達不能安全駕駛
    動力交通工具之狀態，雖被害人乙○○亦間有過失，但被告仍無法據以免責，所
    辯顯不足採云云資為論據。
四、訊之被告矢口否認有何服用酒類，不能安全駕駛動力交通工具而駕駛之犯行，辯
    稱：車禍當時伊已酒醒，因被害人先逆向行駛，又忽然右轉改向行駛，伊才未能
    看到被害人之車輛，因而撞上等語。茲查：
   （一）呼氣中酒精濃度達○．二五毫克至○．五○毫克時，對駕駛能力之影響為
         駕駛人視覺、反應靈敏性減弱，對速度及距離的判斷力變差，此時肇事率
         較諸正常狀況約提高為二至六倍之間，雖據公訴人提出如附件所示之資料
         可資參照，然酒精對於個人之影響，乃因個人之體質而有所差異，非可一
         概相提並論，上開資料僅顯示酒精對於平均多數人之影響，並未提及個體
         間，是否尚有因其他因素介入（如個人體質因素等）而有差異結果之現象
         產生，自僅得用以對照參考，無從據為判斷行為人是否已致不能安全駕駛
         動力交通工具之標準。是以，行為人是否已因服用酒類，而達不能安全駕
         駛動力交通工具之程度，仍應由事實審法院就行為人於行為時之一切主客
         觀情狀綜合判斷，而為具體之認定，合先敘明。
   （二）第查，被告故自承有超速行使之情形，然證人乙○○確有先違規由北往南
         逆向行駛外側車道，再違規右轉改由東往西方向行駛之情（其時，被告係
         由南往北方向行使內側車道），業據證人乙○○於警訊中證述屬實，核與
         被告於警訊中所述車禍經過情節相符，足認被告於車禍發生之時，意識清
         晰、認知清楚。且被告於兩車碰撞後，旋即下車探望證人乙○○之傷勢，
         並迅速扶起證人乙○○後，將其迅速送醫一情，亦為證人乙○○於本院審
         理中所證述甚詳，顯見被告對於車禍當時之情況並無認知上之障礙，且其
         行為反應亦無遲疑之徵兆，足徵酒精並未影響其思考、判斷及反應能力，
         再者，證人即車禍後到場處理之員警丙○○亦到院證稱：被告當時行為、
         精神均無異狀等語，本院綜核上情，認被告於事後雖經警測得其呼氣後酒
         精濃度約達每公升○．三五毫克，但並未因此致其已達不能安全駕駛動力
         交通工具之程度，故被告辯稱其已酒醒，並無不能安全駕駛動力交通之情
         等語，應堪採信。
   （三）此外，本院復查無其他積極證據足認被告有公訴意旨所指服用酒類，不能
         安全駕駛動力交通工具而駕駛之犯行，揆諸前揭法條及判例意旨，即應為
         有利於被告之認定，為其無罪之諭知。
據上論斷，應依刑事訴訟法第三百零一條第一項，判決如主文。
本案經檢察官蔣忠義到庭執行職務。
中      華      民      國      九十一      年    一    月    二十一    日
                                      臺灣屏東地方法院交通法庭
                                          法  官  潘正屏
                                                  楊中琪
                                                  林世民
右正本證明與原本無異。
對於本判決如有不服應於收受送達後十日內向本院提出上訴書狀上訴於台灣高等法院
高雄分院。
                                          書記官  薛慧茹
中      華      民      國      九十一      年    一    月    二十一    日
